【裁判字號】    98,訴,862
【裁判日期】    980810
【裁判案由】    毒品危害防制條例
【裁判全文】
臺灣高雄地方法院刑事判決               98年度訴字第862號
公  訴  人  臺灣高雄地方法院檢察署檢察官
被      告  甲○○
上列被告因違反毒品危害防制條例案件，經檢察官提起公訴（98
年度毒偵字第1501號），本院判決如下：
    主  文
甲○○無罪。
    理  由
一、公訴意旨略以：被告基於施用第一級毒品海洛因之犯意，於
    民國97年10月15日下午2 時10許，往前回溯26小時內某時，
    在不詳處所，以不詳方式，施用毒品海洛因1 次。嗣因被告
    於97年10月15日下午2 時10分許至高雄縣政府警察局鳳山分
    局接受採尿檢驗，結果在其尿液檢驗出毒品海洛因之代謝物
    「可待因」及「嗎啡」，因認被告涉犯毒品危害防制條例第
    10 條 第1 項施用第一級毒品罪嫌。
二、證據能力部分：
    按被告以外之人於審判外之言詞或書面陳述，除法律有規定
    者外，不得作為證據。又被告以外之人於審判外之陳述，雖
    不符前4 條之規定，而經當事人於審判程序同意作為證據，
    法院審酌該言詞陳述或書面陳述作成時之情況，認為適當者
    ，亦得為證據。當事人、代理人或辯護人於法院調查證據時
    ，知有第159 條第1 項不得為證據之情形，而未於言詞辯論
    終結前聲明異議者，視為有前項之同意，刑事訴訟法第159
    條第1 項、第159 條之5 第1 項、第2 項分別定有明文。查
    本案認定事實所引用之卷證資料，除原已符同法第159 條之
    1 至第159 條之4 規定、及法律另有規定等傳聞法則例外規
    定，而得作為證據外，其餘卷證資料，並無證據證明係公務
    員違背法定程序所取得，而檢察官、被告於本院審理時，均
    不爭執其證據能力，且本院審酌前揭陳述作成時之情況，並
    無違法取證之瑕疵，亦認以之作為證據為適當，是本件有關
    被告以外之人於審判外之言詞或書面陳述等供述證據，依前
    揭法條意旨，自均得為證據。
三、按犯罪事實應依證據認定之，無證據不得認定其犯罪事實，
    刑事訴訟法第154 條第2 項定有明文。所謂證據，須適於為
    被告犯罪事實之證明者，始得採為斷罪資料，如未能發現相
    當證據，或證據不足以證明，自不能以推測或擬制之方法，
    以為裁判基礎。次按認定不利於被告之事實，須依積極證據
    ，茍積極之證據本身存有瑕疵而不足為不利於被告事實之認
    定，即應為有利於被告之認定，更不必有何有利之證據，而
    此用以證明犯罪事實之證據，猶須於通常一般人均不至於有
    所懷疑，堪予確信其已臻真實者，始得據以為有罪之認定，
    倘其證明尚未達到此一程度，而有合理性之懷疑存在，致使
    無從為有罪之確信時，即應為無罪之判決（最高法院82年度
    臺上字第163 號判決、76年臺上字第4986號、30年上字第81
    6 號等判例意旨可資參照）。
四、本件公訴人認被告涉犯毒品危害防制條例第10條第1 項施用
    第一級毒品罪，無非係以被告查獲當日經其同意採取之尿液
    經送詮昕科技股份有限公司（下稱詮昕公司）檢驗結果，呈
    可待因陽性反應，有該公司97年11月20日編號7B110352號濫
    用藥物尿液檢驗報告、列管毒品人口尿液檢體採集送驗紀錄
    表存卷為其論據。惟訊據被告堅詞否認有前開施用第一級毒
    品海洛因之犯行，辯稱：伊並未於驗尿時回溯26小時內施用
    海洛因，伊於97年10月間前往幸生診所戒毒，並施以點滴治
    療，可能因此造成尿液呈可待因陽性反應等語。經查：
  (一)本件被告之尿液以酵素免疫分析法（EIA)為初步篩檢結果，
    鴉片類海洛因代謝物之檢驗結果固呈陽性反應，然以氣相層
    析質譜儀（GC/MS） 檢驗，因嗎啡部分有干擾物存在，在判
    定濃度上無法明確表示，但依常理與經驗推測其數值明確遠
    小於300ng/ml，故嗎啡判定為陰性之事實，有詮昕公司前揭
    檢驗報告及98年6 月22日詮昕第98024 號函可憑（見警卷第
    4 之1 頁、本院審訴卷第33頁）；參以氣相層析質譜儀乃目
    前就藥物篩檢結果必須進一步確認時最常採用之確認方法，
    正確性極高，乃為本院職務上所已知者，是起訴書記載被告
    之尿液檢出嗎啡乙節，尚有誤認。
  (二)按一般尿液確認檢驗項目鴉片類、海洛因、嗎啡或可待因等
    ，其實均係檢驗尿液中可待因及嗎啡之濃度，由兩者濃度之
    比值約可推測受檢者是否服用違禁藥品，如尿液中可待因濃
    度高於300ng/ml，且嗎啡/ 可待因濃度比值小於2 ，則表示
    有可待因之使用，而非罌粟子攝取之事實，亦有詮昕公司前
    揭函文及所附之「工作場所藥物檢驗彙編」可參（見本院審
    訴卷第33至34頁）。又本件被告尿液之可待因檢出濃度為59
    2ng/ml，嗎啡濃度遠小於300ng/ml，有詮昕公司前揭檢驗報
    告及函文可佐，是依上開數值計算，被告尿液中嗎啡與可待
    因濃度之比值（即以嗎啡之濃度為分子，可待因之濃度為分
    母）小於2 ，且可待因之濃度高於300ng/ml，此一比值及可
    待因濃度，均符合前開說明所指服用可待因而非施用毒品之
    情形；再參以被告因藥物戒斷症候群，於97年10月11日起至
    同年月15日止，前往幸生診所治療乙情，亦有幸生診所診斷
    證明書在卷可稽（見審訴卷第19頁），是被告所辯，並非全
    無憑信，尚難僅憑上開尿液檢驗報告即遽認被告有公訴人所
    指施用第一級毒品海洛因之犯行。此外，復查無其他積極證
    據足認被告有施用第一級毒品海洛因之犯行，被告施用第一
    級毒品犯罪既屬不能證明，依法自應為被告無罪之諭知。
據上論斷，應依刑事訴訟法第301 條第1 項，判決如主文。
本案經檢察官乙○○到庭執行職務。
中    華    民    國    98    年    8     月    10    日
                  刑事第九庭    審判長法  官  鄭詠仁
                                      法  官  王碧瑩
                                      法  官  方錦源
以上正本係照原本作成。
如不服本判決應於收受判決後10日內向本院提出上訴書狀，並應
敘述具體理由。其未敘述上訴理由者，應於上訴期間屆滿後20日
內向本院補提理由書(均須按他造當事人之人數附繕本)「切勿逕
送上級法院」。
中    華    民    國    98    年    8     月    10    日
                                      書記官  鄧思辰


司法院資訊處製作；財團法人民間司法改革基金會備份。
